【裁判字號】    95,交簡上,43
【裁判日期】    950731
【裁判案由】    過失傷害
【裁判全文】
臺灣板橋地方法院刑事判決            95年度交簡上字第43號
上  訴  人
即  被  告  甲○○
選任辯護人  曾朝誠律師
上列上訴人即被告因過失傷害案件，不服本院刑事庭94年度交簡
字第368 號，中華民國95年2 月24日第一審刑事簡易判決（聲請
簡易判決處刑案號：臺灣板橋地方法院檢察署94年偵字第684 號
），提起上訴，本院管轄之第二審合議庭判決如下：
    主  文
上訴駁回。
甲○○緩刑貳年。
    事  實
一、甲○○於民國93年3 月16日中午12時許，駕駛八耐實業有限
    公司所有車牌號碼DM-2310 號之自用小客貨車，沿臺北縣永
    和市○○路由南往北方向行駛，迨於同日中午12時30分許，
    途經臺北縣永和市○○路364 號前時，原應注意車前狀況及
    兩車併行之間隔，隨時採取必要之安全措施，以防止危險之
    發生，而依當時天候係晴，日間自然光線，路況係乾燥、無
    缺陷、無障礙物之柏油路面，並無使被告不能注意之情事，
    竟疏未注意及此，適有乙○○騎乘車號QU6-239 號輕型機車
    同向行駛於右側前方，因乙○○行車時察覺行車不穩而煞停
    查看時，不慎輾過乙○○左腳板，致乙○○受有左足第二蹠
    骨基底骨折、左足挫傷瘀血合併第二及第三蹠骨骨折之傷害
    。甲○○於肇事後，在未被有偵查犯罪職權之機關或公務員
    知悉前，不逃避接受裁判，經警方據報前往現場處理時，即
    當場承認為肇事人，因而接受裁判。
二、案經乙○○訴由臺北縣政府警察局永和分局報請臺灣板橋地
    方法院檢察署檢察官偵查聲請簡易判決處刑。
    理  由
一、上揭犯罪事實，業據被告甲○○於本院審理時坦承不諱，並
    經告訴人乙○○於警詢、偵查及原審訊問時指訴綦詳，且有
    道路交通事故現場圖、道路交通事故調查報告表(一)、(二)、天
    主教耕莘醫院永和分院於93年5 月5 日、93年6 月10日出具
    之乙○○診斷證明書、臺灣省臺北縣區車輛行車事故鑑定委
    員會93年11月10日北鑑字第931270號鑑定意見書附卷可稽，
    而前述被告以外之人於審判外之言詞或書面陳述，均據檢察
    官、被告及其辯護人於本院調查證據時，陳述同意作為證據
    ，本院審酌上開筆錄、書面作成時並無不當取供之情形，認
    為作為證據亦屬適當，自具有證據能力。此外，又有案發現
    場及車損照片共十六幀在卷可證。按汽車行駛時，駕駛人應
    注意車前狀況及兩車併行之間隔，並隨時採取必要之安全措
    施，道路交通安全規則第94條第3 項定有明文。被告既係領
    有汽車駕駛執照之駕駛人，對上開規定自應知之甚稔。再者
    ，依前開道路交通事故調查報告表所載當日天候係晴，日間
    自然光線，路況係乾燥、無缺陷、無障礙物之柏油路面，並
    無使被告不能注意之情事，詎被告竟疏未注意上揭規定而肇
    禍，其應負過失罪責甚明。而本件車禍致使告訴人乙○○受
    有左足第二蹠骨基底骨折、左足挫傷瘀血合併第二及第三蹠
    骨骨折之傷害，已如前述，是被告之過失行為與告訴人乙○
    ○所受之傷害間，顯有相當因果關係。綜上，足認被告自白
    與事實相符，罪證明確，犯行洵堪認定。
二、核被告所為，係犯刑法第284 條第1 項前段之過失傷害罪。
    而本件車禍發生後，被告在有偵查犯罪職權之公務員查知其
    為犯人前，主動向接獲報案前來處理之臺北縣警察局永和分
    局交通分隊警員王秉彥陳述犯罪而接受裁判，則被告於其犯
    罪未發覺前，向現場處理警員自承犯罪之事實，並接受裁判
    ，核與自首要件相符。按「自首」之性質無關可罰性之判斷
    或法律效果之形成，故其變更應非以行為時為基準，而應依
    「自首時」作為判斷之基準。本件被告係於93年3 月16日交
    通事故發生當日即向員警自首，而刑法第62條自首之規定係
    於95年7 月1 日修正施行。次按行為後法律有變更者，適用
    行為時之法律。但行為後之法律有利於行為人者，適用最有
    利於行為人之法律，刑法第2 條第1 項定有明文。被告自首
    時之刑法第62條規定：「對於未發覺之罪自首而受裁判者，
    減輕其刑。但有特別規定者，依其規定。」，乃係規定如有
    自首必減輕其刑。而修正後之刑法第62條規定：「對於未發
    覺之罪自首而受裁判者，得減輕其刑。但有特別規定者，依
    其規定。」，則係規定如有自首僅得減輕其刑，比較修正前
    後之自首規定，以95年7 月1 日修正公布施行前之規定，較
    有利於被告，自應依刑法第2 條第1 項前段，適用修正前刑
    法第62條前段規定減輕其刑。
三、(一)按刑法於94年2 月2 日修正公布，95年7 月1 日施行，有
    關刑法第284 條第1 項前段過失傷害罪，其法定刑有關罰金
    部分，得處五百元以下罰金，依新修正之刑法施行法第1 條
    之1 規定，中華民國94年1 月7 日刑法修正施行後，刑法分
    則編所定罰金之貨幣單位為新臺幣。94年1 月7 日刑法修正
    時，刑法分則編未修正之條文定有罰金者，自94年1 月7 日
    刑法修正施行後，就其所定數額提高為三十倍。但72年6 月
    26日至94年1 月7 日新增或修正之條文，就其所定數額提高
    為三倍。查刑法第284 條第1 項前段之過失傷害罪，有關科
    罰金刑部分，係於72年6 月26日至94年1 月7 日間，非新增
    或修正過之條文，則依刑法施行法第1 條之1 第2 項前段之
    規定，應提高為三十倍，即係新臺幣一萬五千元以下。而依
    罰金罰鍰提高標準條例第1 條之規定，依法律應處罰金、罰
    鍰者，就其原定數額提高二倍至十倍。但法律已依一定比率
    規定罰金或罰鍰之數額或倍數者，依其規定。然依行政院會
    銜司法院於72年7 月27日發布，同年8 月1 日施行，有關刑
    法定有罰金各條，提高為十倍，是前開得處五百元以下罰金
    ，提高為十倍，即科罰金五千元，再者銀元與新臺幣之比率
    為一比三（現行法規所定貨幣單位折算新臺幣條例第2 條）
    ，故以新臺幣計算，本條罰金刑部分即得處新臺幣一萬五千
    元以下罰金。新舊法有關法定罰金刑之最多額於比較結果固
    屬相同，對被告並無有利或不利，但自法定罰金刑之最少額
    部分觀察，修正後刑法第33條第5 款規定：「罰金：新臺幣
    一千元以上，以百元計算之。」，而修正前刑法第33條第5
    款規定：「罰金：一元（銀元）以上。」，依前述同一罰金
    罰鍰提高標準計算，顯然低於新法之規定而有利於被告。再
    按行為後法律有變更者，適用行為時之法律。但行為後之法
    律有利於行為人者，適用最有利於行為人之法律，修正後刑
    法第2 條第1 項定有明文，從而本件被告所犯之刑法第284
    條第1 項前段所定之罰金刑提高部分，即應適用罰金罰鍰提
    高標準條例第1 條前段之規定。(二)被告行為時之刑法第41條
    第1 項前段規定：「犯最重本刑為五年以下有期徒刑以下之
    刑之罪，受六個月以下有期徒刑或拘役之宣告，因身體、教
    育、職業、家庭之關係或其他正當事由，執行顯有困難者，
    得以一元以上三元以下折算一日，易科罰金。」，又被告行
    為時之易科罰金折算標準，修正前罰金罰鍰提高標準條例第
    2 條（現已刪除）規定，就其原定數額提高為一百倍折算一
    日，則被告行為時之易科罰金折算標準，應以銀元三百元折
    算一日。惟95年7 月1 日修正公布施行之刑法第41條第1 項
    前段則規定：「犯最重本刑為五年以下之刑之罪，而受六個
    月以下有期徒刑或拘役之宣告者，得以新臺幣一千元、二千
    元、三千元折算一日，易科罰金。」，比較修正前後之易科
    罰金折算標準，以95年7 月1 日修正公布前之規定，較有利
    於被告，應依修正後刑法第2 條第1 項前段規定，適用修正
    前刑法第41條第1 項前段、修正前罰金罰鍰提高標準條例第
    2 條之規定，定其折算標準。又以往實務見解，認原判決未
    及比較新舊法時，上訴後，雖比較結果以舊法有利於行為人
    ，而原判決別無其他撤銷事由，仍應由本院以此為由撤銷改
    判。惟修正後之規定係以適用行為時法為原則，因此原判決
    雖未及比較適用，然上訴本院後，經比較新舊法，行為後之
    法律並非較有利於行為人，仍應適用行為時法，則原判決適
    用行為時法即無不當，自不構成撤銷之事由。
四、原審依現存之證據，已足認定被告犯罪，經檢察官之聲請，
    不經通常審判程序，逕以簡易判決處刑，因依刑法第284 條
    第1 項前段、修正前刑法第62條前段、修正前刑法第41條第
    1 項前段，罰金罰鍰提高標準條例第1 條前段、修正前罰金
    罰鍰提高標準條例第2 條等規定，並審酌被告過失之程度，
    致被害人受傷之傷勢，及犯罪後之態度等一切情狀，量處拘
    役三十日，如易科罰金，以三百元（銀元三百元即新臺幣九
    百元）折算一日，經核其認事用法，均無違誤，量刑亦稱妥
    適，被告提起上訴後，於本院審理中，業已陳述認罪，並與
    被害人達成和解，再無其他答辯及有利之舉證聲請本院調查
    ，綜上所述，其提起上訴，顯無理由，應予駁回。次查被告
    前未曾受有期徒刑以上刑之宣告，有臺灣高等法院被告全國
    前案紀錄表在卷可稽，其因一時疏忽，致罹刑章，又其於本
    院審理時已與被害人達成民事和解，並取得被害人之諒解，
    表示同意給予被告有可能獲判緩刑之機會，已據告訴人於審
    理時陳述在卷，被告經此次教訓後，當知所警惕，而無再犯
    之虞，本院認原審對其宣告之刑，以暫不執行為適當，爰併
    宣告緩刑二年，以啟自新。而刑法第74條緩刑之規定雖於95
    年7 月1 日亦有修正施行，然被告之本件犯行係在該條修正
    施行前，而本院係在該條修正施行後始為緩刑之宣告，自應
    適用修正後之緩刑規定，附此敘明。
據上論斷，應依刑事訴訟法第455 條之1 第1 項、第3 項、第36
8 條，刑法第74條第1 項第1 款，判決如主文。
本案經檢察官朱立豪到庭執行職務
中    華    民    國    95    年    7     月    31    日
                  交通法庭    審判長法  官  張江澤
                                    法  官  王綽光
                                    法  官  絲鈺雲
以上正本證明與原本無異。
不得上訴。
                                    書記官  林怡秀
中    華    民    國    95    年    7     月    31    日
附錄本案論罪科刑法條全文：
刑法第284條
因過失傷害人者，處六月以下有期徒刑，拘役或五百元以下罰金
。致重傷者，處一年以下有期徒刑，拘役或五百元以下罰金。
從事業務之人，因業務上之過失傷害人者，處一年以下有期徒刑
、拘役或一千元以下罰金。致重傷者，處三年以下有期徒刑，拘
役或二千元以下罰金。


司法院資訊處製作；財團法人民間司法改革基金會備份。
